臺灣高等法院刑事判決　　　　　　　　　　　　　九十三年度上易字第一四二四號
　　上訴人即　甲○○
　　被　　告
右上訴人因傷害等件，不服臺灣桃園地方法院九十二年度易字第一三五七號，中華民
國九十三年六月二十四日第一審判決（起訴案號：臺灣桃園地方法院檢察署九十二年
度偵字第一二一六五號）提起上訴，本院判決如左：
    主　文
原判決撤銷。
甲○○傷害人之身體，累犯，處有期徒刑月，如易科罰金，以參佰元折算壹日；又
對於公務員依法執行職務時，當場侮辱，累犯，處有期徒刑月，如易科罰金，以參
佰元折算壹日；又傷害人之身體，累犯，處有期徒刑伍月，如易科罰金，以參佰元折
算壹日；應執行有期徒刑拾月，如易科罰金，以參佰元折算壹日。
    事  實
一、甲○○前於民國九十年間因妨害公務案件，經臺灣桃園地方法院於九十年四月九
    日以九十年度易字第五四四號判處有期徒刑三月確定，甫於九十一年六月十九日
    易科罰金執行完畢。詎仍不知悔改：
    (1)九十一年十月四日凌晨零時四十分許，在桃園縣警察局中壢分局龍興派出所內
      ，因酒後心情不佳（未達精神耗弱之狀態），而與丁○○發生爭執，竟基於普
      通傷害犯意，在該派出所內徒手毆打丁○○，致丁○○受有左手臂挫傷（內側
      ）四×一公分、臉部挫傷（鼻根）０‧五×０‧五公分及臉部紅腫之傷害。
    (2)九十二年三月二十三日晚上十時許，甲○○於酒後（亦未達精神耗弱之狀態）
      遭人毆打，前往桃園縣中壢市○○路○段三一六號「華揚醫院」就醫，並向警
      方報案，復因不滿該院醫護人員服務態度，而在該院大聲咆哮，適桃園縣警察
      局中壢分局龍興派出所經接獲甲○○報案後，由該派出所警員乙○○、黃彥傑
      、林政彥於同日晚上十時四十分許著警員制服前往處理，員警因甲○○酒醉無
      法陳述被毆經過，乃要求甲○○家屬先帶其回家休息，俟其酒醒日後再行調查
      ，甲○○不滿警員處理之方式，乃基於侮辱公務員之犯意，對警員乙○○辱罵
      稱「他媽的你是什麼東西」等語，又其見前來處理之員警三人均不予理會，並
      欲駕駛警車先行離去，乃靠坐在警車引擎蓋葉子板處，要求警員繼續為其處理
      ，警員乙○○遂下車勸離甲○○，並表示日後會處理其報案，詎甲○○不滿警
      員不依其所請續行處理紛爭，竟基於傷害之犯意，趁楊員轉身欲折返警車之際
      從後以腳踹乙○○之左大腿致乙○○跌倒，進而與楊員之發生拉扯，使乙○○
      受有左大腿擦挫傷之傷害。
二、案經丁○○、乙○○訴由桃園縣警察局中壢分局報告臺灣桃園地方法院檢察署檢
    察官偵查起訴。
    理  由
一、訊據被告甲○○矢口否認有前揭傷害丁○○、侮辱公務員及傷害警員乙○○之犯
    行，辯稱：九十一年十月四日凌晨係丁○○唆使他人將伊毆打，伊並無毆打丁○○，不知丁○○之傷何來；又桃園縣警察局中壢分局龍興派出所警員原就對伊有
    成見，伊於華揚醫院就診當日，係警員乙○○辱罵伊「王八蛋」，且不理會其報
    案伊才靠在警車前方葉子板處阻擋警方離去，後是乙○○下車與伊一起拉扯後跌
    倒受傷，故伊並無辱罵警員，亦未拉扯乙○○臂章及毆打乙○○云云。然查：
  (一)被告於九十一年十月四日凌晨零時四十分許，在桃園縣警察局中壢分局龍興派出
    所內，因酒後心情不佳而未達精神耗弱之狀態下，與丁○○發生爭執，因而徒手
    毆打丁○○臉部、手部及胸部等情，業據被告於九十二年三月三十一日檢察官偵
    訊時及原審於九十三年四月二十二日審理期日訊問時坦承不諱，核與被害人丁○○指述情節相符，並有行政院衛生署桃園醫院九十一年十月四日傷害診斷證明書
    一紙附卷可稽。被告其後雖於於原審審理期日及本院審理翻異前詞辯稱：當日係
    丁○○唆使他人將其毆打，其並未毆打丁○○，不知丁○○之傷何來云云。惟被
    告所辯未曾毆打丁○○一節，除與其之前於偵查時所供：「（為何在派出所打丁○○？）我當時可能喝醉酒失控。」等語，及被告於原審訊問時所供稱：「（對
    起訴書之犯罪事實有何意見？）我是有打丁○○。」等語不符，且縱認被告所述
    遭被害人丁○○曾教唆他人毆打屬實，被告嗣後報復毆打被害人，亦非屬對於現
    時不法侵害之防衛行為，自不得寬免其傷害罪刑，其前揭所辯，顯屬畏罪卸責之
    詞，不足採信，被告曾於前揭時、地毆打被害人丁○○成傷之事實，堪予認定。
  (二)又被告雖否認曾於九十二年三月二十三日晚上十時許，在華揚醫院門口，當場對
    於依法執行職務之警員乙○○辱罵稱「他媽的你是什麼東西」等語，並否認於警
    員乙○○勸導其離開警車引擎蓋時，曾趁機從後腳踹乙○○之左大腿致乙○○跌
    倒受傷，且將乙○○制服上之臂章部分扯落等情，並以前揭情詞置辯云云。然被
    告前述侮辱公務員及傷害之犯行，業據被害人乙○○於原審訊問時證述綦詳，並
    有乙○○與警員黃彥傑及林政彥所製作之員警工作記錄簿、華揚醫院診斷證明書
    各一份及照片三紙在卷可考，且被告於案發當時曾辱罵警員「他媽的什麼東西」
    ，並與警員拉扯等語，亦經證人丙○○○於原審證述甚詳，而與證人即被告之子
    王啟銘於警詢及原審訊問時分別所證：「‧‧‧，當警方於九十二年三月二十三
    日約二十三時許到達時見我父親當時情形，就請我們到（華揚醫院）外面，當時
    我父親以為警方要離開，就坐在巡邏車之引擎蓋上，警方就將其拉下車，進而發
    生推擠拉扯，致員警跌倒在地且臂章脫落，腳部受傷。」、「‧‧‧，因為我爸
    （即被告）坐在巡邏車上，因為他不要讓警員走，我不知道他為何這麼做，警員
    就請我爸下車，我爸不願意下車，警員就去扶他，他也不離開，雙方就拉扯，臂
    章怎麼掉的我不知道，但我爸有踢警員的腳，警察有因此而跌倒，臂章脫落的事
    情是我之後聽作筆錄的警員說的，我當場並沒有看到。」，核與被害人乙○○指
    訴之事實，若合符節，徵以證人王啟銘與被告親為父子，證人丙○○○亦係被告
    家中摯友，而被害人乙○○於本件案發前與被告並不相識且無過節一節，亦據證
    人乙○○於原審訊問時證述明確，證人王啟銘於原審訊問時亦證稱：乙○○於案
    發當日到場處理之態度良好，係被告有喝酒，態度不良等語，而被告又未提出任
    何證據證明乙○○與其之間結有宿怨，以致乙○○有趁機挾怨報復之情形，故證
    人及被害人其三人應無捏造事實構陷被告之必要，所指證之情節，可以信實。被
    告空言否認犯罪，委無足取。其右揭事實欄所載辱罵及毆打警員乙○○之事實，
    亦可認定。
  (三)從而，被告於前揭時、地確有侮辱公務員、傷害之事實，已臻明確，應予依法論
    科。
三、核被告甲○○毆打丁○○、乙○○之所為，均係犯刑法第二百七十七條第一項普
    通傷害罪、其於乙○○依法執行職務時當場辱罵之所為，係犯同法第一百四十條
    第一項對公務員依法執行職務時當場侮辱罪。又查：被告前於九十年間即因妨害
    公務案件，經原審法院於九十年四月九日以九十年度易字第五四四號判處有期徒
    刑三月確定，於九十一年六月十九日易科罰金執行完畢，有卷附本院被告全國前
    案紀錄表可按，其受有期徒刑之執行完畢，五年內再犯有期徒刑以上本案之罪，
    為累犯，應依法加重其刑。所犯上開三罪，犯意各別，侮辱公務員罪與傷害罪之
    構成要件互異，應分別論罪，併合處罰。公訴人雖以被告於警員乙○○等人欲離
    去時，竟坐在警車之引擎蓋上只阻止警方離去，警員乙○○於下車勸導時，亦遭
    甲○○拉址並推拉受有做左大腿挫傷之傷害，同時有撕毀乙○○之制服背章，對
    於依法執行職務之警員施以強暴之行為，因認被告另犯刑法第一百三十五條第一
    項之妨害公務罪云云。惟查：被告於九十二年三月二十三日晚上十時許，甲○○
    於酒後遭人毆打，前往桃園縣中壢市○○路○段三一六號「華揚醫院」就醫，並
    向警方報案，復因不滿該院醫護人員服務態度，而在該院大聲咆哮，適桃園縣警
    察局中壢分局龍興派出所經接獲甲○○報案後，由該派出所警員乙○○、黃彥傑
    、林政彥於同日晚上十時四十分許著警員制服前往處理，員警因甲○○酒醉無法
    陳述被毆經過，乃要求甲○○家屬先帶其回家休息，俟日後被告酒醒再行調查，
    甲○○不滿警員處理之方式，乃對警員乙○○辱罵稱「他媽的你是什麼東西」等
    語，又其見前來處理之員警三人均不予理會，且欲先行駕駛警車離去，乃靠坐在
    警車引擎蓋葉子板處，要求警員繼續為其處理，警員乙○○遂下車勸導甲○○離
    開，並表示會處理其報案，詎甲○○不滿警員不依其續行處理紛爭之請，竟基於
    傷害之犯意，趁乙○○轉身返回警車之際，從後以腳踹乙○○之左大腿，進而與
    之拉扯致乙○○受傷等情，已據證人乙○○於原審證綦詳。足認被告阻擾警車離
    開並與警員乙○○衝突爭執，係緣起於警員接受被告報案調查其被毆案件，因被
    告酒後無法陳述被毆經過，警員表示日後再為調查，並欲先行離去，而被告認警
    員應有義務處理其被毆打事件之報案所致，故被告欲阻止警員離去要求續行處理
    ，主觀上尚難謂有妨害自由及妨害公務之故意，況其毆打警員、拉扯時，據證人
    乙○○上開所證可知，發生在警員溝通勸導被告盼其先行返家後，轉身欲返回警
    車之際，證人乙○○當時並未執行公權力行為，故被告雖有傷害及拉扯警員情事
    ，仍與妨害公務罪之要件不符，自不得以該罪相繩。惟公訴人認此部分與起訴經
    判決有罪之妨害公務罪部分，具有牽連犯之裁判上一罪之關係，爰不另為無罪之
    諭知。
三、原審據以論罪科刑，雖非全然無見，然被告不具妨害自由及妨害公務員執行職務
    之犯意，且被告攻擊員警時，該警員並非執行公務中，已據前述，原審認被告除
    犯傷害罪外，另牽連觸犯妨害自由及妨害公務罪，即屬誤會；又原審判決據上論
    斷欄漏引刑法第二百七十七條第一項前段，亦有未洽。被告上訴意旨全然否認犯
    罪，就原審認定其構成妨害自由罪及妨害公務罪部分，為有理由，至其餘部分，
    其執原審抗辯之陳詞，否認犯罪，雖無理由，惟原審判決既有上述可議之處，即
    應由本院將原審判決撤銷，自行改判。爰審酌被告前即多次因酒後妨害公務而遭
    法院判刑，素行不良，卻於本件再次假藉酒精之推波助瀾，即任意以傷害他人、
    侮辱公務員等方式發洩自身情緒，顯無尊重他人權益、社會秩序及國家法治之觀
    念，且於犯後否認犯行，將責任推卸他人，態度不良等一切情狀，量處如主文所
    示之刑，並諭知易科罰金之折算標準，並依法定其應執行之刑及諭知易科罰金之
    折算標準，以示懲儆。
據上論斷，應依刑事訴訟法第三百六十九條第一項前段、第三百六十四條、第二百九
十九條第一項前段，刑法第二百七十七條第一項前段、第一百四十條第一項、第四十
七條、第五十一條第五款、第四十一條第一項前段、第二項，罰金罰鍰提高標準條例
第一條前段、第二條，判決如主文。
中　　　華　　　民　　　國　　九十三　　年　　　十　　　月　　　五　　　日
                              臺灣高等法院刑事第十一庭
                                  審判長法  官  楊　照  男
                                        法  官  梁  宏  哲
                                        法  官  江  振  義
右正本證明與原本無異。
不得上訴。
                                        書記官  劉  文  美
中　　　華　　　民　　　國　　九十三　　年　　　十　　　月　　　七　　　日
附錄本案論罪科刑之法條：
(侮辱公務員公署罪)
於公務員依法執行職務時，當場侮辱，或對於其依法執行之職務公然侮辱者，處六月
以下有期徒刑、拘役或一百元以下罰金。
中華民國刑法第二百七十七條
 (普通傷害罪)
傷害人之身體或健康者，處三年以下有期徒刑、拘役或一千元以下罰金。
犯前項之罪因而致人於死者，處無期徒刑或七年以上有期徒刑；致重傷者
，處三年以上十年以下有期徒刑。
